臺灣士林地方法院刑事判決　　　　　　　100年度易字第229號
公　訴　人　臺灣士林地方法院檢察署檢察官
被　　　告　陳昭霖
選任辯護人　李志雄律師
上列被告因詐欺案件，經檢察官提起公訴（100 年度偵字第3225
號），本院判決如下：
    主  文
陳昭霖無罪。
    理  由
一、公訴意旨略以：被告陳昭霖能預見將自己帳戶提供他人使用
    ，可能幫助詐欺集團施用詐術騙取他人財物，致使被害人及
    警方追查無門，竟仍不違背其本意，基於幫助詐欺之犯意，
    於民國99年12月12日至同年月29日間之某日，在不詳地點，
    以不詳代價，將其向渣打國際商業銀行股份有限公司（以下
    簡稱渣打銀行）建國分行申請開戶使用之帳號000000000000
    00號帳戶之提款卡、密碼，交付與姓名、年籍不詳之人，供
    該人所屬詐欺集團使用。嗣詐欺集團取得被告上開帳戶資料
    後，其成員即意圖為自己不法所有，於99年12月29日晚間9
    時22分許，以電話向吳俊億詐稱因網路購物訂單有誤，須將
    其帳戶內存款提領存入另一帳戶整合云云，致吳俊億陷於錯
    誤，於同日晚間10時30分許，在臺北市大安區○○○路○ 段
    128 號渣打銀行自動櫃員機前，以現金存款方式，存入新臺
    幣（下同）10萬元至被告上開渣打銀行建國分行帳戶內，又
    於翌（30）日凌晨0 時47分許，在臺北市大安區○○○路○
    段37 0號第一銀行自動櫃員機前，以同上方式，存入10萬元
    至賴冠合（由檢察官另行偵辦）第一商業銀行永春分行帳戶
    內，嗣吳俊億發覺被騙，報警處理，始悉上情，因認被告涉
    有刑法第30條第1 項前段、第339 條第1 項之幫助詐欺取財
    罪嫌。
二、按犯罪事實應依證據認定之，無證據不得認定犯罪事實；又
    不能證明被告犯罪者，應諭知無罪之判決，刑事訴訟法第15
    4 條第2 項、第301 條第1 項分別定有明文。而認定犯罪事
    實所憑之證據，雖不以直接證據為限，間接證據亦包括在內
    ，然而無論直接或間接證據，其為訴訟上之證明，須於通常
    一般之人均不致有所懷疑，而得確信其為真實之程度者，始
    得據為有罪之認定，倘其證明尚未達到此一程度，而有合理
    之懷疑存在時，事實審法院復已就其心證上理由予以闡述，
    敘明其如何無從為有罪之確信，因而為無罪之判決，尚不得
    任意指為違法（最高法院76年度臺上字第4986號判例意旨參
    照）。
三、茲就本件相關證據之證據能力有無，先予敘明：按「被告以
    外之人於審判外之言詞或書面陳述，除法律有規定者外，不
    得作為證據。」、「被告以外之人於審判外之陳述，雖不符
    前4 條之規定，而經當事人於審判程序同意作為證據，法院
    審酌該言詞陳述或書面陳述作成時之情況，認為適當者，亦
    得為證據。」，刑事訴訟法第159 條第1 項、第159 條之5
    第1 項分別定有明文。經查本件相關證據，均經被告同意具
    有證據能力（參本院易字卷第55頁），而相關言詞陳述及書
    面陳述作成時之情況，經審酌亦均無不當情形，揆諸前揭法
    條所示，均具有證據能力。
四、公訴人認被告涉有上開罪嫌，無非係以證人吳俊億於警詢之
    證述、渣打銀行建國分行函文暨所附前揭被告帳戶開戶資料
    及交易明細表1 份、證人吳俊億提出之自動櫃員機交易明細
    表4 紙等，為其所憑之論據。訊據被告固不否認上開渣打銀
    行建國分行帳戶，遭詐欺集團用以作為詐騙吳俊億之詐騙工
    具的事實，惟堅決否認有何幫助詐欺集團詐欺取財之犯行，
    其辯稱：伊沒有提供上開帳戶給詐欺集團使用，該帳戶是伊
    的貸款繳款帳戶，供伊每個月固定繳納貸款，本案案發前即
    99年12月22日，才存入15,000元供銀行扣款，迄99年12月31
    日發現無法在提款機提領第一銀行內的薪資，因當時跨年，
    故等到假期結束即100 年1 月2 日去查詢原因，才發現帳戶
    已經被列為警示帳戶，上開渣打銀行帳戶資料應該是99年12
    月22日存錢以後，迄99年12月31日之間遺失的。平常伊都是
    透過薪資帳戶網路轉帳繳納貸款，但網路轉帳方式會多延一
    天入款，到現場存錢則可即時扣款，而99年12月份當次若以
    網路轉帳方式扣繳貸款會逾期，所以伊於該月22日直接帶著
    資料到渣打銀行的提款機存錢，伊當時是將卷宗袋內的貸款
    資料一起帶著，包含金融卡、存摺、身分證影本、申請貸款
    資料，這些資料一直都放在一起，帳戶並無另作他用，該卷
    宗袋是放在公事包外側夾層，當天存完錢後即未再注意此事
    ，後來才發現整個卷宗袋都遺失，伊的金融卡密碼是出生年
    月日即650915，因為伊在每家銀行使用的密碼皆不同，所以
    當初在貸款文件背面有寫上915 來提醒自己，伊懷疑詐欺集
    團是根據伊放在卷宗袋內的個人資料推論出密碼，現在上開
    資料遺失後，伊只能提供身分證去銀行現場繳納等語（參本
    院審易字卷第17頁反面至第18頁，本院易字卷第15頁反面至
    第16頁反面、第58頁反面至第61頁）。經查：
（一）被告所有之上開渣打銀行帳戶，於99年12月29日淪為詐欺
      集團詐騙用之人頭帳戶，被害人吳俊億於前揭時間遭詐欺
      集團以上開手法詐騙，致其於上開地點存入現金10萬元至
      被告前開渣打銀行帳戶之事實，業據證人吳俊億於警詢時
      證述明確，且有渣打銀行建國分行100 年2 月15日函文暨
      所附被告帳戶開戶資料及交易明細表1 份、證人吳俊億提
      出之自動櫃員機交易明細表3 紙在卷可稽，且為被告所不
      爭執，此部分事實自堪信為真實，合先敘明。
（二）被告否認其曾提供上開渣打銀行帳戶與詐欺集團使用，而
      以前詞置辯。經查被告於97年7 月31日向渣打銀行貸款75
      萬元，而於同日在渣打銀行開啟使用上開帳戶，作為銀行
      貸放款項及被告按期繳款扣款之帳戶，此有渣打銀行建國
      分行100 年2 月15日函文暨所附被告帳戶開戶資料及交易
      明細表，渣打銀行100 年7 月22日函文暨所附貸款、借據
      、放款往來明細等資料各1 份在卷可參（參偵卷第41頁至
      第51頁、本院易字卷第24頁至第34頁），而細核上開帳戶
      交易明細表，該帳戶確實專供被告按月繳納貸款使用，鮮
      有其他用途，迄99年12月22日，猶有被告存入15,000元供
      銀行扣款之紀錄，堪信被告辯稱該渣打銀行帳戶係其貸款
      繳款專戶，並無另作他用等語屬實，公訴人以被告於99年
      12月22日存入15,000元供銀行扣款，同日扣完款項後僅剩
      532 元之事實，而認被告涉嫌提供該帳戶與詐欺集團使用
      ，該帳戶始會於99年12月29日遭詐欺集團使用以前即無何
      餘款，然公訴人此推論實有忽略該帳戶本即為被告之貸款
      繳款專戶，於按月扣款完畢後，帳戶內當無剩餘大額存款
      可能之情，故公訴人以此推論被告提供該帳戶與詐欺集團
      使用，尚不能遽採。本院認為依照被告所述情節，其因為
      該帳戶乃專供按月繳納貸款使用，故平日即將該帳戶之金
      融卡、存摺、身分證影本、申請貸款資料等與當初申請貸
      款相關物品，一同存放在卷宗袋內，嗣於99年12月22日時
      ，因以平日所使用之網路轉帳方式扣繳貸款會逾期，始將
      整袋卷宗袋放在公事包外側夾層，前往渣打銀行使用提款
      機存錢繳款等情，並未悖離常人處理此類事務之經驗法則
      ；而被告在申辦貸款之初，因為擔心記錯密碼，乃將貸款
      文件背面寫上91 5等字樣，用以提醒自己，則無論以竊盜
      或侵占遺失物等不法手段取得被告上開卷宗袋者，以此或
      是袋內資料所載被告出生年月日，猜測出被告前揭帳戶金
      融卡密碼，並於確認無誤後，將之提供與詐欺集團使用，
      亦非無可能；再於承辦此類案件之實務經驗中，可知詐欺
      集團於收購人頭帳戶使用時，為確保該帳戶來源無虞，在
      販售帳戶者非帳戶名義人之情形下，通常會要求販售者出
      具金融卡以外之物，例如存摺、身分證件等，用以證明該
      人頭帳戶來源無虞，不會貿然遭帳戶名義人掛失止付，而
      本件被告遺失者，據其所述除金融卡外，尚有存摺、身分
      證影本等資料，則提供該帳戶資料與詐欺集團者，衡情確
      有可能以此等文件取信詐欺集團，致詐欺集團敢於收取並
      用以作為詐騙他人之工具，故公訴人以詐欺集團不會利用
      他人遭竊或遺失之帳戶作為詐騙工具為由，逕認被告所辯
      不足採信，實嫌速斷。況被告向渣打銀行所貸款項，迄今
      尚未清償完畢，計算至100 年7 月22日止，尚有本金696,
      430 元未繳，此有渣打銀行100 年7 月22日函文1 紙在卷
      可憑（參本院易字卷第24頁），是以被告既有利用上開帳
      戶按期繳納貸款之必要，焉有可能將之提供與詐欺集團使
      用，而讓自己無從順利繳納貸款？又該帳戶為被告繳納貸
      款之帳戶，帳戶內存款將按期扣繳被告之貸款，則被告又
      焉敢將該已設定為自動扣款功能之帳戶提供與詐欺集團使
      用，而不懼詐欺集團發現此情會轉而對其不利？是以本院
      認為被告實無可能提供該渣打銀行帳戶與詐欺集團使用。
（三）綜上所述，檢察官所舉證據僅能證明被告所有之上開渣打
      銀行帳戶遭詐欺集團用以作為詐騙他人之工具，但不能證
      明該帳戶資料係被告提供與詐欺集團使用，而本院業已析
      述被告無可能提供該渣打銀行帳戶與詐欺集團使用之理由
      ，被告所辯亦屬合理可信，此外本院復查無其他積極證據
      足資證明被告確有公訴人所指之幫助詐欺取財犯行，本件
      不能證明被告犯罪，揆諸首揭法條及判例意旨，爰為被告
      無罪之諭知。
據上論斷，應依刑事訴訟法第301 條第1 項之規定，判決如主文
。
本案經檢察官李政達到庭執行職務。
中    華    民    國   100    年    12    月    16    日
                              臺灣士林地方法院刑事第六庭
                                  審判長法  官  蔡明宏
                                        法  官  李宛玲
                                        法  官  鄭光婷
以上正本證明與原本無異。
如不服本判決應於收受判決後10日內向本院提出上訴書狀，並應
敘述具體理由。其未敘述上訴理由者，應於上訴期間屆滿後20日
內向本院補提理由書( 均須按他造當事人之人數附繕本) 「切勿
逕送上級法院」。
                                        書記官  方蘭芬
中    華    民    國   100    年    12    月    21    日